【裁判字號】    99,訴,249
【裁判日期】    991029
【裁判案由】    給付欠款
【裁判全文】
臺灣板橋地方法院民事裁定               99年度訴字第249號
原      告  張美秀
被      告  黛安芬國際股份有限公司
法定代理人  施安烈
訴訟代理人  沈義和
            蕭慶豪
上列當事人間請求給付欠款事件，經本院於民國99年10月6 日言
詞辯論終結，判決如下：
    主  文
被告應給付原告新臺幣貳拾肆萬玖仟柒佰貳拾捌元，及自民國九
十九年五月二十二日起至清償日止，按年息百分之五計算之利息
。
原告其餘之訴駁回。
訴訟費用由被告負擔三分之一，餘由原告負擔。
本判決第一項得假執行。但被告如以新臺幣貳拾肆萬玖仟柒佰貳
拾捌元為原告預供擔保，得免為假執行。
原告其餘假執行之聲請駁回。
    事實及理由
一、原告主張：原告前經訴外人陸月玲同意，以其名義登記為長
    興百貨行負責人，並與被告簽訂經銷契約（下稱系爭經銷契
    約），經銷被告之商品。惟經被告於民國95年8 月13日片面
    終止經銷契約，原告遂於95年9 月17日清點剩餘產品，並於
    同日交由被告負責人員柯美惠與林鳳嬌當場點收無誤，共計
    退貨2,489 件產品，總金額為新臺幣（下同）1,967,637 元
    。依系爭契約約定以市價67％為原告進貨價，故退貨總金額
    應為1,318,317 元，被告僅於96年3 月7 日給付原告532,98
    6 元，尚餘785, 331元未獲清償，屢經催討被告均置之不理
    ，為此爰依系爭經銷契約之法律關係提起本件訴訟。併聲明
    ：(一)被告應給付原告785,331 元及自本起訴狀繕本送達之翌
    日即起至清償日止，按年利率百分之5 計算之利息。(二)原告
    願供擔保，請准宣告假執行。
二、被告則以：
  (一)原告與被告簽定系爭經銷契約，再分別以自己或第三人陸月
    玲、陳百合等名義設立新莊長興、汐止長興、小芬等百貨行
    ，經銷被告公司之內衣產品，後因經營理念不合，雙方協商
    後，原告同意終止與被告間之系爭經銷契約，並即配合進行
    庫存產品之清點及辦理退貨作業，於95年9 月17日完成退貨
    作業，原告退回總件數為2489件，市價總金額為1,96 7,637
    元，以系爭契約約定之市價67％為原告進貨價，退貨總金額
    應為1,318,317 元。
  (二)惟因原告於95年7 月至9 月間積欠被告貨款共計535,603 元
    ，及原告另開設之新莊長興百貨行未滿經銷契約約定所設定
    之年限，應按經銷年限比例計算應攤還之裝潢補助款，計有
    222,864 元（見本院卷第77-80 頁，被證3 ），被告爰依民
    法第334 條之規定，因雙方互負債務，主張互為抵銷，經抵
    銷後餘額為559,850 元，而被告已於96年3 月7 日開立面額
    為532,986 元之支票1 紙交付予原告，僅餘26,864元尚未給
    付原告，故原告之訴無理由。
  (三)聲明：1.原告之訴及其假執行之聲請均駁回。2.如受不利之
    判決，願供擔保請准宣告免為假執行。
三、兩造爭執及不爭執之事項：
  (一)兩造不爭執事項：
  1.原告分別以自己及訴外人陸月玲、陳百合等名義為負責人設
    立新莊長興、汐止長興、小芬等百貨行，並與被告簽訂契約
    ，經銷被告之商品（見本院卷第4 頁原告與陸月玲間之承諾
    書、第51頁系爭經銷契約承諾書、第52頁營利事業登記證等
    影本）。
  2.兩造於95年8 月13日終止系爭經銷契約，並於95年9 月17日
    完成原告庫存產品之清點及辦理退貨作業，原告退回產品總
    件數為2489件，市價總金額為1,967,637 元，以系爭契約約
    定之市價67％為原告進貨價，退貨總金額應為1,318,317 元
    （見本院卷第17頁至42頁賣斷退貨單、第51頁系爭經銷契約
    承諾書等影本、第89頁言詞辯論筆錄）。
  3.被告已於96年3 月7 日給付原告退貨款532,986 元，尚餘78
    5,331 元（1,318,317-532,986=785,331 ）退貨款未給付（
    見本院卷第49頁小芬系統餘額明細表影本） 。
  (二)兩造爭執事項：
  1.被告抗辯原告積欠被告貨款共計535,603 元，並主張抵銷，
    有無理由？
  2.被告抗辯原告應攤還被告之裝潢補助款及拆裝運送費共計22
    2,864 元，以此主張抵銷，有無理由？
  3.原告主張被告應給付785,331 元及法定遲延利息，有無理由
    ？
四、本院之判斷：
    原告主張依兩造間之系爭經銷契約，請求被告給付785,331
    元及法定遲延利息等情，為被告所否認，並以前詞置辯。是
    本件所應審究之爭點，如上列兩造爭執事項所示，茲分別論
    述如次。
  (一)原告分別以自己及訴外人陸月玲、陳百合等名義為負責人設
    立新莊長興、汐止長興、小芬等百貨行，並與被告簽訂契約
    ，經銷被告之商品。嗣兩造於95年8 月13日終止系爭經銷契
    約，並於95年9 月17日完成原告庫存產品之清點及辦理退貨
    作業，原告退回產品總件數為2489件，市價總金額為1,967,
    637 元，以系爭契約約定之市價67％為原告進貨價，退貨總
    金額應為1,318,317 元。其後，被告已於96年3 月7 日給付
    原告退貨款532,986 元，尚餘785,331 元（1,318,317-532,
    986=785,331 ）退貨款未給付等情，有原告與陸月玲間之承
    諾書、賣斷退貨單、小芬系統餘額明細表、系爭經銷契約承
    諾書及營利事業登記證等件影本為證（見本院卷第4 頁、第
    17頁至42頁、第49頁、第51頁、第52頁），且為兩造不爭執
    （見本院卷第89頁言詞辯論筆錄），堪信為真實。
  (二)被告抗辯原告積欠被告貨款共計535,603 元，並主張抵銷，
    有無理由？
  1.被告抗辯原告於95年7 月至9 月間積欠被告貨款共計535,60
    3 元，以之主張抵銷，並提出被告公司之統一發票影本及客
    戶應收帳款明細表等件為證（見本院卷第134 至336 頁）。
    原告雖否認積欠貨款之事實及上開統一發票影本、客戶應收
    帳款明細表之真正，惟觀諸被告提出之上開統一發票影本及
    客戶應收帳款明細表所列之買受人分別為小芬百貨行、張美
    秀、陳百合、長興百貨行及陸月玲（汐止長興），均為原告
    所經營之百貨行，此為原告所是認；且上開統一發票影本及
    客戶應收帳款明細表所列之時間均自95年1 月1 日起至同年
    9 月間止，其中客戶應收帳款明細表所列之進退貨明細係依
    時間先後連續記載進退貨金額，並與統一發票所載貨款金額
    一致，足見該統一發票影本及客戶應收帳款明細表應係被告
    於日常業務上依原告進退貨之實際情形所陸續製作、紀錄之
    文書，應無臨訟編撰之情形；再者，關於原告給付貨款之方
    式，依系爭經銷契約第7 條之約定，係於第2 次進貨起，每
    月月底彙總結帳，原告可選擇於翌月12日前支付貨款，以享
    受被告所給予之零售價百分之2 之折扣優惠，或選擇於翌月
    月底前支付貨款，放棄任何優惠折扣（見本院卷第51頁）。
    而兩造間係於95年8 月13日終止系爭經銷契約，並於95年9
    月17日完成原告庫存產品之清點及辦理退貨作業，已如前述
    ，則兩造於95年8 月13日終止系爭經銷契約時，因尚未至8
    月底，而未彙總結帳，迄95年9 月17日完成原告庫存產品之
    清點及辦理退貨作業之後，被告始將原告所經營之上開各百
    貨行積欠之貨款一一清點結算，亦屬合理。是被告抗辯原告
    積欠被告貨款共計535, 603元，應堪採信。
  2.按二人互負債務，而其給付種類相同，並均屆清償期者，各
    得以其債務，與他方之債務，互為抵銷。但依債之性質不能
    抵銷或依當事人之特約不得抵銷者，不在此限，民法第334
    條第1 項定有明文。查兩造終止系爭經銷契約後，被告尚應
    給付原告之退貨金額為785,331 元，而原告尚積欠被告貨款
    共計535,603 元，且均已屆清償期，俱如前述，從而，被告
    依民法第334 條第1 項規定主張抵銷，即屬有據。
  (三)被告抗辯原告應攤還被告之裝潢補助款及拆裝運送費共計22
    2,864 元，以此主張抵銷，有無理由？
  1.被告抗辯：原告經營之新莊長興百貨行未滿經銷契約約定所
    設定之5 年年限，應按經銷年限比例計算應攤還被告之裝潢
    補助款，新莊長興百貨行的裝潢費共521,385 元，分5 年共
    60 個 月攤還，應該要到97年7 月到期，但原告於95年8 月
    結束營業，所以還有23個月要攤還給被告公司，以521,385
    元除以60乘以23個月等於199,864 元；汐止長興百貨行是98
    年8 月到期，95年9 月結束營業，裝潢費609,134 元，以60
    9,13 4元除以60個月乘以35個月，應該攤還被告公司355,32
    8 元，但這家店當初有跟原告協議只要原告負擔拆裝運送費
    用23,000元，所以被告請求抵銷的金額是199,864 元加23,0
    00元等於222,864 元云云，並提出張妹秀系統裝潢補助案明
    細及美工費用申請單等影本各1 紙為證（見本院卷第54、13
    3 頁）。原告對於張妹秀系統裝潢補助案明細及美工費用申
    請單等影本之真正固不爭執，惟否認應攤還裝潢補助款及曾
    同意負擔拆裝運送費，並主張：被告所稱沒有到經營年限就
    要攤還裝潢費用，必須是經營者經營不善停止營業才應該要
    攤還，但本件是被告堅持要終止經銷合約，所以伊認為不應
    該攤還裝潢費，因為伊的店都在臺北縣市精華地帶，被告公
    司的政策是要自己做直營店，所以才會要求伊終止經銷合約
    ，此造成伊的損失更大等語。
  2.按民事訴訟法第277 條前段規定當事人主張有利於己之事實
    者，就其事實有舉證之責任。本件被告既抗辯原告應攤還被
    告之裝潢補助款共計222,864 元，並主張抵銷，自應就此等
    有利於己之事實，負舉證責任。經查，參以原告所提出被告
    公司職員蕭慶豪於95年8 月13日傳送予原告之電子郵件內容
    記載：「茲因公司與客戶雙方之配合及經營理念有所差距，
    經與上級長官探討後，『公司欲結束』塔攸、民生小芬、敦
    化小芬及汐止長興等四家店之經營，惟汐止長興雖未逾五年
    之期，公司將不再追討相關之裝潢費用，特此聯絡。」等語
    （見本院卷第53頁），此為被告所不爭執。是由上開電子郵
    件可徵，原告主張係被告要求終止系爭經銷契約，應屬可信
    。而本件既係被告主動要求終止契約，而非因原告經營不善
    之故終止契約，則被告是否得要求原告攤還被告裝潢補助款
    199,864 元，顯非無疑。又被告抗辯曾與原告協議只要原告
    負擔拆裝運送費用23,000元云云，亦為原告所否認，而被告
    就此始終未舉證以實其說，自無可採。
  3.從而，被告抗辯原告經營之新莊長興百貨行未滿經銷契約約
    定所設定之年限，應按經銷年限比例計算應攤還被告之裝潢
    補助款199,864 元，及應負擔汐止長興百貨行之拆裝運送費
    用23,000元，共計222,864 元，並主張抵銷，尚屬無據，不
    應准許。
  (四)原告主張被告應給付785,331 元及法定遲延利息，有無理由
    ？
    查兩造終止系爭經銷契約後，被告尚應給付原告之退貨金額
    為785,331 元，而原告尚積欠被告貨款共計535,603 元，且
    均已屆清償期，是被告依民法第334 條第1 項規定主張抵銷
    ，應屬有據。至被告抗辯原告經營之新莊長興百貨行未滿經
    銷契約約定所設定之年限，應按經銷年限比例計算應攤還被
    告之裝潢補助款199,864 元，及應負擔汐止長興百貨行之拆
    裝運送費用23,000元，共計222,864 元，並主張抵銷，尚屬
    無據，不應准許，俱如前述。從而，本件經被告行使抵銷權
    後，被告應給付原告之金額為249,728 元（785,331-535,60
    3=249,728 ）。
五、綜上所述，原告基於系爭經銷契約之法律關係，請求被告應
    給付原告249,728 元，及自起訴狀繕本送達之翌日即99年5
    月22日起至清償日止，按年息百分之5 計算之利息，為有理
    由，應予准許；逾此範圍之請求，則無理由，應予駁回。
六、本判決第一項所命給付之金額未逾50萬元，爰依職權宣告假
    執行；被告陳明願供擔保請准宣告免為假執行，經核原告勝
    訴部分並無不合，爰酌定相當之擔保金額宣告之。原告其餘
    假執行之聲請，因訴之駁回而失所附麗，應併予駁回。
七、本件事證已臻明確，兩造其餘之攻擊、防禦方法，核與判決
    結果不生影響，爰毋庸一一論述，併此敘明。
八、據上論結，本件原告之訴為一部有理由，一部無理由，依民
    事訴訟法第79條、第389 條第1 項第5 款、第392 條第2項
    ，判決如主文。
中    華    民    國    99    年    10    月    29    日
                民事第二庭    法  官  張筱琪
以上正本係照原本作成
如對本判決上訴，須於判決送達後20日內向本院提出上訴狀
中    華    民    國    99    年    10    月    29    日
                              書記官  連思斐

司法院資訊處製作；財團法人民間司法改革基金會備份。
